臺灣屏東地方法院交通事件裁定　　　　　　　　　　　九十三年度交聲字第九三號
　　移
　　異　議　人　甲○○
　　即受處分人
右列受處分人因違反道路交通管理處罰條例案件，對於交通部公路總局屏東監理站民
國九十三年五月二十六日屏監違字第裁82-V00000000號裁決，聲明異議，本院裁定如
左：
    主  文
異議駁回。
    理  由
一、異議意旨略以：異議人即受處分人甲○○於民國九十三年三月十九日上午八時十
    分許，駕駛ＦＺ─二○七號營業用大客車行經屏東縣內埔鄉○○路四三二號學校
    前時，與騎乘車號ＴＸＬ─九一○號機車之騎士發生碰撞，導致機車騎士死亡。
    因事發當時前開路段攤販林立，路旁車輛任意停放，異議人駕駛大客車行經該處
    時，無法在自己的車道行駛，不得不在設有禁止超車標線之路段跨越雙黃線行駛
　　，異議人並未違規超車，且當時是被害人自己騎車碰撞異議人駕駛的大客車，異
　  議人不應受罰等語。
二、按設於道路中之「雙黃實線」乃用以分隔對向車道，並雙向禁止超車、跨越或迴
    轉，道路交通標誌標線號誌設置規則第一四九條定有明文。次按汽車在學校或其
    他設有禁止超車標誌、標線處所、地段者，不得超車；汽車駕駛人在學校或其他
    元以下罰鍰。又汽車駕駛人違反道路交通安全規則，因而肇事致人死亡者，應吊
    銷其駕駛執照，一年內不得考領，並予違規記點，道路交通安全規則第一百零一
    條第二款、道路交通管理處罰條例第四十七條第二款、同條例第六十一條第一項
    第四款、第六十七條第三項及第六十三條第一項分別定有明文。末按，交通法庭
    認為聲明異議無理由者，應以裁定駁回之，道路交通案件處理辦法第十九條亦有
    明文規定。
三、經查：
    (一)異議人於案發時、地，駕駛大客車跨越雙黃線行駛之事實，有警製道路交通事
      故現場圖及現場照片六幀在卷可稽（臺灣屏東地方法院檢察署九十三年度相字
      第一六六號卷第六頁及第二十三至二十五頁），異議人亦不否認肇事時，其正
      駕駛車輛跨越該路之雙黃實線而行駛。異議人雖辯稱案發當時路旁車輛任意停
      放、攤販林立，致其不得不跨越雙黃線行駛云云。惟觀諸卷附案發現場照片（
      臺灣屏東地方法院檢察署九十三年度相字一六六號卷第二十三頁至第二十五頁
      參照），肇事路段兩旁並無攤販林立、車輛任意停放，以致異議人必須橫跨道
      路雙黃實線行駛之情況。且證人即車禍發生後前往現場處理之警員利平宗於本
      院調查中亦結證：「那天早上（我）八點到十點巡邏，巡邏時候我接到無線電
      說客運公司撞到一個人，我（前往現場）看到（被撞的）婦人家很危險，我用
      巡邏車載到醫院急救，我送她到醫院以後我再補拍照片，拍照時大概離車禍應
      該有二、三十分鐘，我接到通知到現場時候離車禍（發生）約是二、三分鐘而
      已。」；「我去的時候那裡沒有攤販，也沒有車子亂停，就如同（卷附）照片
      所拍的狀況。」；「（法官問：拍照時間？）八點半、八點四十分左右。」等
      語屬實。又異議人於警訊中亦供陳：「（肇事時）路況正常、．．無障礙物」
      ，核與卷附道路交通事故調查表(一)第欄記載之內容相符。由此足徵車禍發生
      時，肇事路段旁並未有攤販群集、汽車亂停，致汽車難以通行之情況。異議人
      辯稱當時道路兩旁擁塞致其不得不跨越道路雙黃實線行駛，及被害人係自己騎
      車碰撞其駕駛之大客車云云，均無憑據，應為臨訟卸責之詞，洵難採信。
    (二)異議人肇事時，道路兩旁並未擁塞，有如前述，則除為超越前車外，其應無跨
      越道路雙黃實線、並佔用對向車道行駛之必要。再依卷附道路交通事故現場圖
      所繪之刮地痕觀之，被害人楊夢霞當時乃行駛於異議人車輛之右側，因此異議
      人跨越雙黃實線行駛之目的，應以駕車自被害人左側超越被害人騎乘之機車較
      為可信。本件經臺灣屏東地方法院檢察署檢察官將卷證資料送請臺灣省高屏澎
      區車輛行車事故鑑定委員會鑑定結果，該會亦認為異議人「駕駛大客車超越未
      保持安全間隔為肇事原因」，此有該會高屏澎鑑字第九三一○二七號鑑定意見
      書一份在卷供憑。又被害人楊夢霞因異議人之違規行為致受撞死亡一節，則經
      臺灣屏東地方法院檢察署檢察官督同法醫師相驗明確，有驗斷書、勘驗筆錄及
      相驗屍體證明書附卷足考。
    (三)異議人為超車而違規跨越雙黃實線，且未保持安全間隔，致被害人楊夢霞受擦
      撞後倒地身亡，顯有違反前揭道路交通安全規則第一百零一條第二款之規定，
      交通部公路總局屏東監理站因此依道路交通管理處罰條例第四十七條第二款及
　　　同條例第六十一條第一項第四款、第六十七條第三項及第六十三條第一項等規
  　　定裁罰異議人罰鍰新臺幣一千二百元，並吊銷駕駛執照，一年內禁考及予以違
    　規記點，與前開法律規定並無違背之處。本件異議為無理由，應予駁回。
四、據上論斷，應依道路交通管理處罰條例第八十七條第二項，道路交通案件處理辦
    法第十九條，裁定如主文。
中      華      民      國    九十四    年      二      月    二十五    日
                                      臺灣屏東地方法院交通法庭
                                          法  官  王以齊
右正本證明與原本無異。
如不服本裁定應於裁定送達後五日內向本院提出抗告書狀敘述抗告之理由抗告於臺灣
高等法院高雄分院。
                                          書記官  盧姝伶
中      華      民      國    九十四    年      二      月    二十五    日
